臺灣臺北地方法院刑事判決　　　　　　　　　　　 九十三年度易字第二八八號
　　公　訴　人　臺灣臺北地方法院檢察署檢察官
　　被　　　告　乙○○
右列被告因違反著作權法案件，經檢察官提起公訴（九十二年度偵字第二二五六七號
），本院判決如左：
    主  文
乙○○無罪。
    理  由
一、公訴意旨略以：乙○○係「忠懋影視社」（址設臺北市○○○路二二一巷十六號
    一樓）負責人，專營數位影音光碟片租售業務，其明知「老鼠愛上貓」、「赤裸
    特工」影片係龍祥育樂多媒體股份有限公司（下稱龍祥公司）取得在臺灣地區獨
    家發行錄影帶系統（含ＶＨＳ、ＤＶＤ、ＶＣＤ）之權利，詎其未經龍祥公司之
    授權或同意，將購自不詳姓名男子之「老鼠愛上貓」、「赤裸特工」之家用ＤＶ
    Ｄ影片，在其店內以每片新台幣八十元之價格，出租予不特定人租用觀賞，嗣於
    九十二年十月二十一日下午四時五十五分許，為警於其店內當場查獲，因認被告
    涉有違反著作權法第九十二條第一項罪嫌等語。
二、按犯罪事實應依證據認定之，無證據不得推定其犯罪事實，又不能證明被告犯罪
    者，應諭知無罪之判決，刑事訴訟法第一百五十四條第二項、第三百零一條第一
    項分別定有明文。所謂認定犯罪事實之證據，係指足以認定被告確有犯罪行為之
    積極證據而言，該項證據自須適合於被告犯罪事實認定，始得採為斷罪資料，如
    未能發現相當證據，或證據不足以證明，自不能以推測或擬制之方法，為裁判基
    礎，最高法院二十九年度上字第三一○五號、四十年台上字第八六號判例可資參
    照。又認定犯罪事實所憑之證據，雖不以直接證據為限，間接證據亦包括在內，
    然而無論直接或間接證據，其為訴訟上之證明，均須達於通常一般之人均不致於
    有所懷疑，而得確信其為真實之程度，始得據為有罪之認定，若其關於被告是否
    犯罪之證明未達此程度，而有合理性懷疑之存在，致使無從形成有罪之確定，根
    據「罪證有疑，利於被告」之證據法則，即不得遽為不利被告之認定（最高法院
    七十六年台上字第四九六八號判例亦同此要旨）。本件公訴人認被告涉有右揭犯
    行，無非係以告訴代理人甲○○之指訴、未經龍祥公司授權之影片「老鼠愛上貓
    」、「赤裸特工」各一片扣案可佐，及著作權法第六十一條第一項前段之規定須
    以「合法著作重製物」所有人為限，本件係平行輸入之物，須符合同法第八十七
    條之一第一項第三款規定，始不構成著作權之侵害，而著作權法第八十七條之一
    第一項第三款「屬於入境行李之一部分」亦應與前段相同之解釋，即應限定在「
    個人非散布使用」，被告既明知光碟係向他人購買所得，則被告之前手即出售該
    光碟片之人以買賣為散佈著作之方法及目的未經授權購入取得該光碟影片，依照
    「後手之權利不得大於前手」之法律原則，被告受讓上開光碟影片亦僅限於供個
    人非散佈之利用為合法，然被告確出租牟利，顯有違反著作權法第八十七條之一
    第一項第三款規定等語，為其所憑之主要論據。訊據被告乙○○固坦承於右揭時
    地出租前開兩支影片之事實，惟堅決否認有何違反著作權法犯行，辯稱：上開兩
    支影片係其陸續向友人丙○○所購買，丙○○說片子是朋友從國外帶回來看完後
    不想看所以要出售，其確認光碟的內環有ＩＦＰＩ的編號，判斷是正品沒問題以
    後，就以幾百元的價錢向丙○○購入，並於購入後在店內出租，其所購入的既為
    正版光碟，則應該有權出租等語。
三、經查，扣案之「老鼠愛上貓」、「赤裸特工」兩片ＤＶＤ內環均有ＩＦＰＩ之識
    別碼，而告訴代理人甲○○亦陳稱：扣案影片內有條碼，而盜版不會有條碼，所
    以這兩片應該是正版片等語（見本院九十三年四月二十二日審理筆錄），是上開
    兩部扣案光碟均為正版等情應堪認定。又上開影片封面均載明「鉅星錄像發行（
    香港）有限公司」，告訴代理人甲○○亦陳稱：這兩部影片由龍祥公司在台灣取
    得獨家發行之權利，龍祥公司在台灣所發行的片子封面會有紅色的Ｌ、Ｓ標誌及
    新聞局得核准字號，扣案兩部影片與龍祥公司在台灣發行的片子外觀及使用的照
    片不同，可能是在國外發行的等語（見本院九十三年四月二十二日審理筆錄），
    足見扣案兩部影片為平行輸入之真品應堪認定，是以本件之爭點即在於，被告合
    法購入他人所輸入之真品後予以出租，是否構成著作權之侵害，茲分述如下：
    （一）依著作權法第八十七條第四款規定，未經著作財產權人同意而輸入著作原
          件或其重製物者，除本法另有規定外，視為侵害著作權，是若經著作財產
          權人同意而輸入著作原件或其重製物，或雖未經著作財產權人同意而輸入
          著作原件或其重製物，但符合著作權法第八十七條之一第一項各款規定之
          一者，則不構成侵害著作權。又著作權法第八十七條之一第一項第三款規
          定「為供輸入者個人非散布之利用或屬入境人員行李之一部分而輸入著作
          原件或一定數量重製物者」，係指「為供輸入者個人非散布之利用而輸入
          著作原件或一定數量重製物」或「屬入境人員行李之一部分而輸入著作原
          件或一定數量重製物」二種情形，不適用著作權法第八十七條第四款規定
          ，得不經著作財產權人同意，予以輸入，申言之，就原始立法背景而言，
          上述條文係八十二年四月間中美著作權諮商時，參照美方提出條文所增訂
          ，而依該美方提出條文之分析，係將「為供輸入者個人非散布之個人利用
          」及「屬入境人員行李之一部分」二種情形對應規定（與前述著作權法第
          八十七條之一第一項第三款規定相同），另方面美方著作權法第六百零二
          條規定，係將「為供個人非散布之個人利用」之文字列於「任何人輸入」
          及「屬入境人員行李之一部分」之前，為二者均需符合之要件，對照、比
          較二者間之差異，似可解為著作權法第八十七條之一第一項第三款屬入境
          人員行李之一部分之情形，不以由該入境人員個人非散布之個人利用為限
          ，亦得輸入著作原件或一定數量重製物（見內政部八十四年九月十三日（
          八四）臺內著字第八四一七三八九號函釋）；又主管機關內政部於八十二
          年四月二十四日以台內（八二）著字第八二七四八七○號公告訂定之「著
          作權法第八十七條之一第一項第二款及第三款之一定數量」規定，著作權
          法第八十七條之一第一項第三款規定之情形，係指「為供輸入者個人非散
          布之利用而輸入著作重製物者，每次每一著作以一份為限」或「屬入境人
          員行李之一部分而輸入著作重製物者，每次每一著作以一份為限」兩種情
          形。
    （二）查本件證人丙○○證稱：這兩部片子是其友人至香港遊玩時買回來自己看
          的，看完後覺得不好看賣給其，其看完後覺得沒有收藏價值，就以每片幾
          百元價錢賣給被告，其只向該友人買過這兩部影片及另一部音樂片，該友
          人是做水療機業務的，並非專門出國帶影片回來賣的等語（見本院九十三
          年五月六日審理筆錄），參以該著作均只有一份，且丙○○購入時業經他
          人開封觀賞過而非全新光碟，足認扣案兩部影片輸入台灣時並非供輸入者
          個人散佈之利用（蓋係供輸入者個人觀賞之用），且屬於入境行李之一部
          份，揆諸前揭說明，應認扣案兩部影片並無違反著作權法第八十七條第四
          款規定可言，而屬合法重製物，該重製物於輸入時既未侵害著作權人之著
          作權，縱使事後輸入者將之轉售予他人，亦不致於更異性質成為違法重製
          物，而被告既為該合法重製物之所有人，依著作權法第六十條第一項規定
          自得出租該重製物。
    （三）此外，著作權法第九十二條第一項意圖營利以出租之方法侵害他人著作財
          產權罪，仍須以所出租者為違法重製物、且被告對於該違法重製物有所認
          識為要件，查本件證人丙○○證稱：其賣影片給被告時有跟被告說這是正
          版品，是朋友從香港買回來自己看，看完後賣給其，其看完後不需要，所
          以賣給被告等語（見本院九十三年五月六日審理筆錄），被告經核對後確
          認並非盜版影片，且係他人看過的二手片始購入，足見被告已盡查證之義
          務、認該影片係合法重製物始行出租，主觀上並無侵害他人著作權之故意
          甚明，是其辯稱經查證後認為該影片是正版且合法才出租等語，堪信為真
          實。
    （四）又著作財產權人於轉讓著作重製物之所有權時，基於契約自由原則，非不
          得對物之使用範圍作限制，而該項限制約定得否有效固應依個案認定之，
          惟縱使有效而買受人違反之，亦屬違約之行為，尚不至構成著作權之侵害
          （見經濟部智慧財產局智著字第０９１０００８５７８號令函），是上開
          兩部影片封面雖均載明「如果你同意並接受只會為私人用途使用本產品中
          之影片，版權擁有人將授與你存在於本產品中之影片的版權的有關許可，
          私人用途只對本片之私人和家居收看，並不包含任何其他權利、包括複製
          、更正．．．租賃、借出、交換、租用、出售或以任何其他刑事或媒體經
          營、處理或利用本片」，揆諸前開說明，亦難認被告違反上開規定而出租
          構成著作權之侵害。
    綜上所述，本件扣案平行輸入之影片應符合著作權法第八十七條之一第一項第三
    款規定而為合法重製物，依同法第六十條第一項規定被告自得出租該重製物，且
    依證人所證堪認被告出租該影片時並無侵害他人著作權之認識及故意，而無違反
    著作權法第九十二條第一項規定可言，此外，復查無其他積極事證足認被告有何
    公訴人所指犯行，揆諸前揭說明，本件不能證明被告犯罪，應為無罪之諭知。
據上論斷，應依刑事訴訟法第三百零一條第一項，判決如主文。
本案經檢察官葉雅婷到庭執行職務。
中　　華　　民　　國　　　九十三　　年　　　五  　  月　  二十一 　　　日
                                      臺灣臺北地方法院刑事第三庭
                                          審判長法官  劉慧芬
                                              法  官  邱  琦
                                              法　官  蔡如琪
右正本證明與原本無異。
如不服本判決，應於判決送達後十日內，向本院提出上訴狀。
                                              書記官  黃鈴容
中　　華　　民　　國　　　九十三　　年　　　五  　  月　  二十一 　　　日
